【裁判字號】    88,上訴,4137
【裁判日期】    890308
【裁判案由】    懲治走私條例等
【裁判全文】
臺灣高等法院刑事判決                          八十八年度上訴字第四一三七號
    上  訴  人
    即  被  告  丁○○
    選任辯護人  彭火炎
                陳勇松
    上  訴  人
    即  被  告  丙○○
                乙○○
右列被告因違反懲治走私條例案件，不服台灣新竹地方法院八十七年度訴字第六０七
號，中華民國八十八年八月二十日第一審判決（起訴案號：台灣新竹地方法院檢察署
八十七年度偵字第七０八一、七七一三號）提起上訴，本院判決如左：
    主      文
原判決撤銷。
丁○○共同私運管制物品進口逾公告數額，累犯，處有期徒刑貳年陸月。扣案之「永
利春一號」漁船乙艘、附表一所示之物，均沒收。
丙○○共同連續私運管制物品進口逾公告數額，處有期徒刑壹年貳月。扣案之「永利
春一號」漁船乙艘、附表一、附表二所示之物，均沒收。
乙○○共同連續私運管制物品進口逾公告數額，處有期徒刑壹年肆月。扣案之「永利
春一號」漁船乙艘、附表一所示之物及檳榔壹仟柒佰公斤，均沒收。
    事      實
一、丁○○有妨害公務、走私等前科，民國七十八年間因妨害公務案件，經本院判處
    有期徒刑十月，嗣減為有期徒刑五月，又八十年間以犯走私案件，經最高法院判
    處有期徒刑四月確定，於八十二年十月十二日執行完畢，乙○○亦曾於八十六年
    間因違反懲治走私條例案件，經原審判處有期徒刑六月，緩刑三年確定，目前仍
    於緩刑期間。緣新竹籍「永利春一號」漁船原名「永利勝號」設籍於台中，於八
    十七年三月間由丁○○購買並辦理移轉登記於其不知情之女兒彭雅麗（業經不起
    訴處分確定）名下，後在同年月十九日申請執照，丁○○則為「永利春一號」實
    際所有權人。丁○○於購買上開船隻後，即意圖牟取非法暴利，在上開「永利春
    一號」之船艙內，加裝以水泥及鋼板為材質、需以電源啟動按鈕始得開啟之密艙
    ，並專以假捕漁為藉口，實則出海至大陸地區走私未稅菸、酒等利潤極高之物品
    進入臺灣地區販售圖利之用，丁○○又於八十七年十月初，僱請丙○○為船長、
    旋由丙○○僱用乙○○、許文昌及王進福（後二人另案審理）等人為船員，共同
    基於走私
    逾公告數額之管制物品進入臺灣地區之犯意聯絡，丙○○與乙○○復基於概括之
    犯意，推由船長丙○○與船員乙○○、許文昌及王進福等四人於同年十月六日中
    午十二時十五分許，在新竹南寮漁港報關出海佯裝捕漁；丙○○、乙○○、許文
    昌及王進福等四人竟未經主管機關許可，於同年十月六日中午十二時十五分許起
    至同年月十日凌晨四時十三分許間之某時（起訴書誤載為八十七年六月十七日上
    午九時許），駕駛上開「永利春一號」漁船直接航行至新竹南寮外海約三十海浬
    處之公海海堿，以不詳之價格向不詳姓名、年籍大陸地區漁民，共同販入自大陸
    地區運出、以尼龍袋包裝妥當、遠逾公告數額、詳如附表一編號一、二、七所示
    、未貼專賣憑證之菸酒及編號三、四、
    五、六號所示，貼有偽造之臺灣省菸酒公賣局進口酒類專賣憑證之酒類及毒蠍子
    等農產品，並以接駁方式搬運至上開「永利春一號」漁船密艙內，而由大陸地區
    共同一次私運進口上開如附表一所示之物企圖販售牟利。丙○○、乙○○、許文
    昌及王進福等四人，於同年月十日凌晨四時十三分許，將「永利春一號」漁船向
    新竹南寮漁港報關入港後，因有線報指稱該船可能涉嫌走私，丁○○、丙○○、
    乙○○、許文昌及王進福等人遂一直不敢自上開「永利春一號」漁船上卸貨，直
    至同年月十三日上午七時許，由臺灣新竹地方法院檢察署檢察官親自指揮員警到
    上開「永利春一號」漁船搜索，直至同日下午六時三十分許始開啟「永利春一號
    」漁船上之密艙，扣得包裝妥當、如附表一所示之走私物品及丁○○所有專供走
    私用之上開「永利春一號」漁船乙艘。
二、丙○○復承前（事實一）之概括犯意，夥同彭國銘、楊福進、李天德與林輝文（
    均另案審理）等人，由林輝文擔任船長，共同基於走私逾公告數額之管制物品進
    入臺灣地區之犯意聯絡，於八十八年二月九日凌晨四時許，駕駛「鴻億號」漁船
    自新竹南寮漁港報關出海佯稱捕漁，渠等竟未經主管機關之許可，在同年月十一
    日下午七時許，航行至新竹南寮外海約四十海浬之公海處之約定地點，以不詳之
    價格向不詳姓名、年籍大陸地區漁民，共同販入自大陸地區運出、詳如附表二所
    示、遠逾公告數額、未貼專賣憑證之洋菸及大陸地區農產品等管制物品，以接駁
    方式將之藏放在「鴻億號」漁船後艙及密艙油櫃內，再以保麗龍填裝漁獲後覆蓋
    在船艙上層以為掩飾，而由大陸地區共同一次私運進口上開如附表二所示之物品
    企圖販售牟利，嗣於同年月十二日上午九時五十五分許，「鴻億號」漁船停靠在
    新竹南寮漁港監卸碼頭時，為警持臺灣新竹地方法院檢察署檢察官所開立之搜索
    票上船搜索而當場查獲，並扣得如附表二所示之未稅洋菸及大陸香菇等物。
三、乙○○復承前（事實一）之概括犯意，夥同洪東平、彭銀祥（均另案審理）二人
    ，共同基於自大陸地區私運逾公告數額之管制物品進入台灣地區販賣之犯意聯絡
    ，由洪東平擔任「富勝號」漁船船長，彭銀祥、乙○○任船員，於八十八年六月
    六日十八時五分許，自新竹南寮漁港報關出港，佯稱捕漁，竟未經主管機關之許
    可，在同年月七日零時許，航行至新竹外海三十海哩處公海海域之約定地點，以
    不詳之價格向不詳姓名、年籍大陸地區漁民數人，共同販入自大陸地區運出逾公
    告數額之管制物品檳榔三十四桶共重達一千七百公斤，並以接駁方式將其搬運至
    上開「富勝號」漁船船上，再由乙○○、洪東平、彭銀祥三人，以魚貨鋪放在檳
    榔上面加以覆蓋，藏置於船艙內，由大陸地區共同一次私運進口上開檳榔企圖販
    售牟利。嗣於八十八年六月七日十五時十分許「富勝號」漁船進港卸貨時，由新
    竹漁港分駐所臨檢時當場查獲，並扣得上開檳榔共達一千七百公斤。
四、案經新竹市警察局第一分局移送臺灣新竹地方法院檢察署檢察官偵查起訴及移送
    原審併案審理（八十八年度偵字第一七一０、四五六五號）。
    理      由
一、訊據上訴人即被告丁○○固不否認其為「永利春一號」漁船船主並僱用丙○○、
    乙○○等人出海，被告丙○○、乙○○二人固不否認有參與上開出海之事實，惟
    均矢口否認有何走私之犯行，被告丁○○辯稱：走私均係船員個人之行為，其均
    不知情，至於密艙則為前任租用之船長甲○○更改設置，伊不知有此密艙云云，
    丙○○辯稱伊當船長那次，因大陸船強迫要以貨易貨，伊迫於無奈，而在鴻億號
    任船員時，船長要走私伊也沒辦法云云，乙○○則辯稱永利春一號是被大陸漁船
    脅迫換貨，而富勝號也是同此情形，同港後有要求船長報警但船長沒報警，伊是
    船員也無能無力云云。經查：
（一）就事實一部分：
  １．原審訊以被告乙○○渠等被不詳姓名之大陸地區漁民強制換貨時，渠等當時所
      捕獲之漁獲為何？其供稱：約為五、六噸重之白口、肉魚等魚類。經原審向新
      竹區漁會函查在八十七年十月份時，新竹區漁市場內白口、肉魚等之交易價格
      ，分別為平均每公斤新台幣（下同）五十五、五十六點三元，此有新竹區漁會
      之函覆在卷可憑，依被告之供稱，渠等當時之漁獲量為約二十七萬五千元至三
      十三萬七千餘元左右之市場價格，然上開附表一編號一至九所示之查獲物品部
      分，光是未貼專賣憑證之七星牌香菸十二萬七千二百五十包（編號一），依八
      十七年十月十三日之完稅價格為每包十二‧三六元（有臺灣省菸酒公賣局八十
      七年十一月十日總驗二（二）字第八七一Ｏ一五八九號函附於八十七年度偵字
      第七Ｏ八一號偵查卷第一四四頁可稽），而係以海關所核定之完稅價格乘三倍
      為現值計算（見同上卷第一百四十五頁，臺灣省菸酒公賣局八三公業字第Ｏ一
      五三三號函），當日查獲未貼專賣憑證之七星牌香菸總現值為四百七十一萬八
      千四百三十元，為被告乙○○所辯稱被強迫換走漁獲總現值之十餘倍，復加上
      編號二至九之偽大陸酒等物品，二者市價相差甚為懸殊，大陸地區人民豈有沒
      事自己倒貼腰包花大筆油錢、工錢、精力，再將大批價值不斐的菸酒搬運上船
      ，再運至公海奉送予不相識之被告等人之理？被告丙○○、乙○○所辯顯不合
      情理。
  ２．況大陸漁民既能挾時被告漁船進行所謂以貨易貨之行為，大陸漁民大可恣意搜
      括，而不必顧慮被告之反應，其又何必再以貨易之﹖
  ３．參以，本次查獲的走私物品體積之大，可由附在八十七年度偵字第七Ｏ八一號
      偵查卷第三十八、三十九頁內堆滿警署之照片及海岸巡防司令部提供查獲時之
      現場照片得見，且所查獲之所有物品均係以紙箱包妥後再裏以尼龍布包覆，方
      便搬運並利於堆放，顯見渠等事先計畫之周詳；況被告乙○○並非第一次被查
      獲走私犯行，且其於行為時仍在緩刑期間，若渠等當時果真係被大陸地區人民
      強制換貨，理應向漁業電台求救或於入港後向警察機關報案，豈有甘冒被查獲
      觸法之風險？且「永利春一號」漁船係於同年月十日凌晨四時十三分許向新竹
      南寮漁港報關入港，至同年月十三日上午七時許，由臺灣新竹地方法院檢察署
      檢察官親自指揮員警開啟「永利春一號」漁船上之密艙之過程時間非短，在整
      整三餘日之時間內被告等人為何不報警自首？且被告丁○○等人未何一直不肯
      配合員警開啟密艙？又如附表一所示之未稅菸酒等走私物品均係在「永利春一
      號」漁船之密艙中被查獲，有上開現場照片在卷可佐，足見被告等人畏罪情虛
      。
  ４．又查獲如附表一編號五之「大紅陳釀」酒，係經中聯國際有限公司（下稱中聯
      公司）於八十六年十月二十七日向臺灣省菸酒公賣局申請並核准進口六千瓶，
      並經該公司在八十六年十二月十二日八十七年二月十日分別正式進口二千四百
      瓶及一千九百二十瓶，嗣後未再進口，而查獲如附表一編號三、四、六號之「
      陳年大紅」酒與「醉逍遙」酒，係翔光國際股份有限公司（下稱翔光公司）於
      八十六年八月十四日向該局申請並核准進口，經該公司在八十七年十月二十二
      日繳交公賣利益後，正式進口「醉逍遙」四千八百瓶、「陳年大紅」六百毫升
      裝九千瓶、一百二十毫升裝一千瓶，此有臺灣省菸酒公賣局八十七年十一月二
      日八七公業字第三一六二Ｏ號函附於八十七年度偵字第七Ｏ八一號偵查卷第一
      二二頁內可佐，並經原審傳訊證人即中聯公司業務經理蔡金城、翔光公司經理
      李景智二人證述綦詳，復有其等所提供之當初申請核准之商標圖型、字樣、說
      明及專賣憑證等附於原審審理卷，核與自查扣之上開附表一編號三至六號之「
      大紅陳釀」酒等上之商標（附於上開偵查卷第一三二至一三四頁）近似但不相
      同，惟目前我國商標法係採登記註冊主義，上開酒類中僅有編號六、翔光公司
      進口之「醉逍遙」酒有向經濟部智慧財產局申請註冊並核准，惟該商標係於八
      十八年五月一日公告，此有證人李景智所提出之相關資料在卷可憑。按商標法
      第二十一條規定，在商標註冊之日起，註冊人始取得商標專用權；而在上開公
      告期日滿三個月，未經異議或異議確定不成立，始予公告註冊。故被告等人被
      查獲走私日係在註冊日前，翔光公司在斯時尚未取得「醉逍遙」之商標專用權
      ，其餘酒類因辦理註冊時被駁回，故縱有仿冒，亦非商標法所保護之範圍。
  ５．再查「永利春一號」漁船原名「永利勝號」設籍於台中，於八十七年三月八日
      由前手賣予被告丁○○，並於同年月十一日向該管機關臺灣省交通處台中港務
      局申請移轉登記予彭雅麗名下，並於同年月二十日申請船籍港之變更登記，此
    經原審向臺灣省交通處台中港務局函查後，有該局八十八年五月七日所發八八
      中港航字第四五三二號函及其附件在卷可憑；而「永利春一號」漁船自被告丁○○於八十七年三月間購得後至同年十月十二日即本次被查獲日之短短七個月
      內，竟被警查獲三次走私，且走私之數量龐大驚人，其中：八十七年四月三
      日下午五時三十分許，在新竹漁港東內堤上架場查獲，扣得大陸偽製長壽香菸
      九萬八千零九十包、大陸製掃把九百六十支、畚斗一千支（此二項價值約二百
      四十九萬元）等物，八十七年六月八日下午六時三十分許，在桃園永安外海
      三浬處被查獲，扣得大陸香菇一百八十五包（共重約三千七百公斤）等物，此
      有新竹市警察局第一分局八十七年十二月二十一日出具之（八七）竹市警一分
      刑字第Ｏ四一五三號函、內政部警政署水上警察局第十二警察隊八十七年十二
      月二十九日出具之八七水警十二刑字第ＯＯ一四八二號函、海岸巡防司令部新
      竹情報組八十七年十二月十六日出具之（８７）華文字第二Ｏ八五號簡便行文
      表及其附件等附於本院審判卷內可參。「永利春一號」漁船，在短時間內連續
      被查獲走私三次，若說船長即被告丁○○均不知情，何人能信？(2)再者，「永
      利春一號」雖係登記在證人即被告丁○○之女彭雅麗名下，惟於偵訊時第一次
      隔離傳訊證人彭雅麗時，訊以「『永利春一號』是你買？」其答稱：「我收到
      傳票我才知道。」，問及「永利春一號」在何時過戶到其名下時，其證稱：「
      不知道」（見八十七年度偵字第七Ｏ八一號偵查卷第一百零二頁背面至一百零
      五頁正面）；當被告丙○○、王進福等人指稱係證人彭雅麗因前任船長走私被
      收押而雇請渠等時，其證稱：「船之事我不知道‧‧‧我均在上班‧‧‧我不
      曾與他（指丙○○）講過話‧‧‧不認識（王進福）‧‧‧（我）受僱於公司
      ，月薪二萬五千元‧‧‧。」（見同上卷第一百零八頁背面至第一百十一頁正
      面），由證人彭雅麗之證詞可認其應確對於「永利春一號」漁船乙事未曾過問
      ，此亦為彭雅麗經公訴人為不起訴處分（臺灣新竹地方法院檢察署八十七年度
      偵字第七Ｏ八一號）之原因，然自彭雅麗之供詞中，益可證以其年僅二十三歲
      、月薪二萬五千元之僱員薪水，斷無可能有資力獨自購得價值達三百萬餘元之
      「永利春一號」漁船，而被告丁○○嗣後亦供稱該船係其買了準備當女兒的嫁
      妝，可認上開「永利春一號」漁船雖係登記在彭雅麗之名下，惟實際上應確為
      被告丁○○所有無誤。(3)被告丁○○本身亦曾於八十年間因違反懲治走私條例
      案件，經最高法院判處有期徒刑四月確定，於八十二年五月十二日執行完畢，
      此有臺灣新竹地方法院檢察署刑案資料查註紀錄表及本院被告全國前案紀錄表
      各一份在卷可佐，其深知前有不良之走私前科，若有同類型之犯罪，易遭重刑
      之判決，故由上開新竹市警察局第一分局函、內政部警政署水上警察局第十二
      警察隊函及海岸巡防司令部新竹情報組出具之行文表可得窺見，是被告丁○○
      乃雇請之船長負走私全責，若有被查獲之情形，顯較易脫身，故被告丁○○焉
      能以其不知情一語企圖卸免共犯刑責﹖況且，「永利春一號」漁船內設有以水
      泥及鋼板為材質、需以電源啟動按鈕始得開啟之密艙，若只是單純捕漁獲，船
      主頂多只須再就冷凍設備方面加強，何須如此大費周章興建密艙？更可證被告
      丁○○係有共同走私之犯意聯絡並分擔部分行為之實施。被告丁○○雖以該密
      艙係租與甲○○時為施某所建，伊不知情為辯，而證人甲○○於本院亦到庭證
      陳伊未告知密艙之事等語，然查一艘漁船價值不貲，且於海上航行，危險性高
      ，焉容租用人任意改裝，而不事先告知船東之理﹖即令被告丁○○於改建之初
      或有不知，但施某租用中竟有二次走私紀錄，為施某自承無訛，被告丁○○竟
      然不知其所有船隻被加建密艙，孰能置信﹖況其既辯稱因施某被查獲走私始收
      回不租，卻對加裝改建密艙一，不加聞問，復將自施某租用中之原漁船取回，
      並登記在甚女兒彭雅麗名下，卻不將船艙設備回復原狀，猶供本件走私之用（
      參見原審卷第一０二頁反面丁○○訊問筆錄），其諉稱艙是甲○○所建伊不知
      有密艙。而證人甲○○所供建密艙一事未告訴船東丁○○云云，均與常情有違
      ，殊無可採。(4)是以，被告丁○○提供船隻供被告丙○○、乙○○等人私運如
      附表一所示之管制物品進入臺灣地區之目的在於銷售圖利，且扣除成本後，出
      海所得半數歸船主、其餘由出海人均分等情，業經被告乙○○、丙○○二人供
      稱在卷，被告丁○○、乙○○、丙○○與許文昌、王進福等人間共同之目的均
      係要順利運送該批物品至台灣地區銷售，雖各自所著手參與者只是整個運送過
      程之階段行為，然已足認定其等所為均係共同運送該批走私物品之部分行為之
      分擔。
  ５．按自大陸地區私運物品進入台灣地區者，以私運物品進口論，適用懲治走私條
      例規定處斷，該條例第十二條定有明文。而行政院依懲治走私條例第二條第四
      項公告之管制物品項目及其數額丙項規定：一次私運一項或數項洋煙、匪偽物
      品等，其總額由海關照緝獲時之完稅價格計，超過新台幣拾萬元者，以管制進
      出口物品論；丁項規定：自淪陷區私運物品進入本國自由地區或自本國自由地
      區私運物品前往淪陷區，其所私運之物品，以管制物品論，除屬於甲項及乙項
      之物品不限數額外，其餘以私運一項或數項，其總額由海關比照緝獲時之完稅
      價格計算，超過新台幣拾萬元或重量達一千公斤者，以管制進出口物品論。查
      ，本件由被告乙○○、丙○○等人共同自大陸地區私運進入臺灣地區之前述如
      附表一所示之未稅菸酒其總完稅價格遠逾上開公告限額，而附表一編號二至九
      之物品，顯亦逾行政院依懲治走私條例第二條第四項公告管制物品項目及其數
      額丁項之管制數額拾萬元或重量達一千公斤，有台灣菸酒公賣局八十七年十一
      月十日總驗二(二)字第八七一０一五八九號函及同局八三公業字第０一五三三號
      函附卷可憑。均應屬同條例第二條第一項之走私物品無誤。綜上所述，被告三
      人此部分所辯顯係卸責之詞，本件事證已臻明確，被告三人之共同走私犯行洵
      堪認定，應予依法論科。
（二）就事實二部分：
  １．按查獲如附表二編號一、二所示之香菸，均為未貼專賣憑證之洋菸，且經函查
      結果，七星牌香菸（編號一）與大衛杜夫牌香菸（編號二）在八十八年二月十
      二日之完稅價格分別為每包十四‧二及二十三‧六七元，此有臺灣省菸酒公賣
      局新竹分局八十八年五月十日新竹局業字第二Ｏ八三號函，附於八十八年度偵
      字第一Ｏ一七號偵查卷第五一頁可稽，換算當日查獲之七星牌香菸共十一萬九
      千二百五十包之完稅價格為一百六十九萬三千三百五十元，大衛杜夫牌香菸共
      十一萬六千包之完稅價格為二百七十四萬五千七百二十元；另扣得之大陸香菇
      （附表二編號三）共重一千八百四十公斤，在同日之完稅價格為每公斤一百四
      十六‧八元，亦有財政部台北關稅局北普緝字第八八一Ｏ一八八一號函附於上
      開偵查卷第五十頁內可參，換算當日查獲時之大陸香菇完稅價格共計為二十七
      萬零一百十二元，無論係前開所述公告之丙項或丁項，均已遠超過行政院依懲
      治走私條例第二條第四項公告之管制物品項目及其數額之限制，數量之大，顯
      有營利販賣之意圖。
  ２．再查，查獲之「鴻億號」漁船，其內部構造設計有異於一般走私漁船之密艙，
      在開啟該船之密艙後，尚有電源開關裝置，必須將假木板挖空始見其電線，密
      艙入口上擺有雜物架，油壓式密艙降下後可當作該密艙之之踏板，甚為隱避，
      此有照片十幀、漁船內部結構圖等存卷可考，顯見「鴻億號」漁船係經過特殊
      之設計，被告丙○○與共犯彭國銘、楊福進、李天德與林輝文等人，係有預謀
      將之用以走私物品進入臺灣地區並逃避查緝。
  ３．復查，被告丙○○雖辯稱係韓國船靠近強迫換貨乙詞，惟被告自稱不會講韓國
      語，韓文亦非世界通用語言，究竟渠等係如何溝通，不免啟人疑竇；復參以，
      若渠等當時果真係被韓國漁民強制換貨，理應向漁業電台求救或於入港後向警
      察機關報案，豈有甘冒被查獲觸法之風險？且漁獲與扣案如附表二所示之物之
      市價懸殊，已如前述，足證被告丙○○所辯顯係事後卸責之詞，不值採信，更
      不值一駁。綜上說明，被告丙○○應確有與共犯彭國銘、楊福進、李天德與林
      輝文等人共同販入自大陸地區運出、詳如附表二所示、遠逾公告數額、未貼專
      賣憑證之洋菸與大陸地區農產品等管制物品，並進入臺灣地區企圖販售之犯行
      。
（三）就事實三部分：
  １．經查，扣得在「富勝號」漁船內之檳榔一千七百公斤係由被告乙○○與共犯洪
      東平、彭銀祥等人共同裝在桶內，其上並以魚貨覆蓋，藏置於第二漁艙內，此
      為被告等人所坦承在卷，是被告乙○○等人共同參與裝載之工作，並將檳榔置
      於如此隱密之處，入港時又未向漁港所報關入港，足見被告與大陸漁民間有自
      大陸地區共同私運進入台灣地區之犯意聯絡及行為分擔。又「富勝號」漁船係
      於八十七年六月七日中午十二時二十五分許報關入港，此有機漁船進出港檢查
      表一紙在卷可憑，而警員係在同日下午三時十分許，「富勝號」漁船進港卸貨
      時臨檢查獲，並當場查到被告乙○○在卸貨，若真如被告乙○○所言其有意報
      警而共犯洪東平不予理會，被告乙○○理可自己報警或離開現場，其竟加入搬
      運，可認其所辯純係推委之詞，洵無足採。
  ２．查扣之檳榔係自大陸地區私運進入台灣地區，且已逾行政院依懲治走私條例第
      二條第四項公告管制物品項目及其數額丁類之管制數額，即緝獲時其總重量達
      一千公斤以上，此有新竹市警察局第一分局突擊檢查記錄、扣押物品清單、機
      漁船進出港檢查表、漁船出港申請書、新竹市警察局第一分局八八竹市警一分
      字第Ｏ一九二七號函附行政院農業委員會委託雲林農會提領各機關部隊移交緝
      獲走私物品收據附卷可稽，事證明確，被告乙○○之走私犯行堪以認定。
（四）至新竹南寮外海三十海哩（或四十海哩）處之海堿，是否為我領海區，雖經內
      政部函覆部分在我國領海基線內，部分在領海外，正確位置須以經緯坐標量測
      ，有該部八十八年十二月二十七日（八八）內地字第八八一五五八四號函附本
      院卷可稽，經訊之被告丙○○、乙○○則均表示不知當天所處確實之經緯度，
      惟本件被告走私對，均以大陸地區漁民為主，而交易地點又處於臨界海堿，為
      安全起見，大陸漁民自無需越界進入我海域進行交易而增加風險之必要，再參
      以共犯王進福於偵查中所供「於八十七年十月六日至新竹（南寮）漁港出海．
      ．．至公海約三十海里處作業捕漁」等情觀之，被告與大陸漁民走私地點，應
      在我領海外之公海海域為之，亦堪認定。
二、核被告丁○○、丙○○、乙○○等所為均係犯懲治走私條例第二條第一項之私運
    管制物品進口罪。至公訴人移送併案審理之事實二、三部份，雖未據起訴，然因
    與起訴之事實一被告丙○○、乙○○私運管制物品進口部份具有連續犯之裁判上
    一罪關係，為起訴效力所及，本院自均應併予審理，併此敘明。次按共同正犯之
    意思聯絡，原不以數人間直接發生者為限，即有間接之聯絡者，亦包括在內，即
    行為當時，基於相互之認識，以共同犯罪之意思參與者，亦無礙於共同正犯之成
      立。被告丁○○雖僱用丙○○為船長走私管制物品入境，丙○○復僱用乙○○
    、許文昌、王進福為船員共同參與，彼等間均有犯意聯絡與行為分擔，均為共同
    正犯。被告丙○○與共犯彭國銘、楊福進、李天德、林輝文就事實二部分犯行，
    被告乙○○與共犯洪東平、彭銀祥，就事實三部分犯行，有犯意之聯絡及行為之
    分擔，亦均為共同正犯。又被告丙○○與乙○○二人先後二次私運管制物品進口
    之犯行，均時間緊接、手法雷同，所犯係犯罪構成要件相同之罪，顯均係基於概
    括之犯意反覆為之，應依刑法第五十六條連續犯之規定論以連續私運管制物品進
    口罪，並依法加重其刑。又被告丁○○於七十八及八十年間因妨害公務及走私案
    件，其科刑及執行完畢情形均如事實欄所載，有臺灣高等法院檢察署刑案紀錄簡
    覆表在卷足參，其於五年以內再犯本件有期徒刑以上之罪，為累犯，依刑法第四
    十七條規定加重其刑，並遞加之。
三、原審據以論罪科刑固非無見，惟按中華民國十二年七月七日公布施行之台灣省菸
    酒專賣暫行條例，係以當時包括高雄市在內之台灣省所屬各縣市為施行區堿，業
    經司法院大法官會議以釋字第二三九號解在案，原判決既認被告係在新竹南寮外
    海三十或四十海哩處之公海海堿，販入上述大陸酒或洋菸，顯無台灣省菸酒專賣
    暫行條例之適用。又刑法第二百十二條之偽造特許證罪，最重本刑係處一年以下
    有期徒刑之罪，依刑法第七條之規定，國民在公海海域犯之，亦無刑法之適用，
    原判決竟分別適用台灣菸酒專賣暫行條例第三十七條第五款及刑法第二百十二條
    之罪，並與走私罪從一重處斷，併依該台灣省菸酒專賣暫行條例第四十條第一款
    之規定論收上開未貼專賣憑證之香菸，其適用法則，即屬不當。又被告丁○○僅
    僱用被告丙○○為船長，餘船員乙○○、許文昌、王進福則為丙○○所僱用，原
    判決認船長、船員均為被告丁○○所僱用，顯與事實不符。又原判決事實三部分
    ，認新竹外海三十海哩處為公海海域，唯對事實一、二部分，對新竹南寮外海三
    十及四十海哩處，究為領海或公海則未經調查認定，致生法律適用之疑義，亦有
    未洽，再原判決既認扣案永利春一號漁船非專供走私之用，卻又諭知為沒收該漁
    船，則有矛盾。又遍閱全卷，尚查無大陸漁民有與本件被告犯意聯絡之證據，原
    判決認大陸漁民亦為本件走私之共同正犯，顯有判決不依證據之違法。被告上訴
    意旨猶執陳詞否認犯罪，並指摘原判決不當，雖無足取，但原判決既有前揭可議
    之處，自應將原判決撤銷改判。爰審酌被告丁○○身為船主，卻為謀取暴利，一
    再策動走私行為，被告丙○○與乙○○二人於本案審理期間竟再犯案，其等走私
    物品數量驚人，非僅擾亂國內經濟秩序，且其中偽酒是否有害人體健康、未經檢
    疫之農產品亦極易傳染疾病，危害非輕，且渠等於犯後猶飾詞狡辯，不知悔改，
    分別從重量處如主文所示之刑。
三、扣案如附表一，均為被告等所有，犯走私罪所得之物，應依刑法第三十八條第一
    項第三款規定宣告沒收；至於扣案之「永利春一號」漁船，係被告丁○○實質所
    有，再參酌該漁船於七個月內三次供走私之用被查獲，且添加密艙設備供走私犯
    罪等情，該永利春一號漁船，應專供走私之用甚明，應依刑法第三十八條第一項
    第二款規定宣告沒收。
據上論斷，應依刑事訴訟法第三百六十九條第一項前段、第三百六十四條、第二百九
十九條第一項前段，懲治走私條例第二條第一項、第十一條、第十二條，刑法第十一
條前段、第二十八條、第五十六條、第四十七條、第三十八條第一項第二、三款，判
決如主文。
本案經檢察官鄭富銘到庭執行職務。
中     華     民     國    八十九   年       三       月       八       日
                             臺灣高等法院刑事第二十五庭
                                 審判長法  官  許  國  宏
                                       法  官  袁  從  楨
                                       法  官  洪  光  燦
右正本證明與原本無異。
如不服本判決應於收受送達後十日內向本院提出上訴書狀，其未敘述上訴之理由者並
得於提起上訴後十日內向本院補提理由書（均須按他造當事人之人數附繕本）。
                                       書記官  張  永  富
中     華     民     國    八十九   年       三       月       九       日
附錄：本案論罪科刑法條全文
懲治走私條例第二條：
私運管制物品進口、出口逾公告數額者，處七年以下有期徒刑，得併科新台幣二十萬
元以下罰。
以犯前項之罪為常業者，處三年以上十年以下有期徒刑，得併科新臺幣三十萬元以下
罰金。
第一項之未遂犯罰之。
第一項所稱管制物品及其數額，由行政院公告之。
附  表  一：
┌──┬───────┬─────┬───────┬─────┬────┐
│編號│品          名│數      量│緝獲日（八十七│ 違反項目 │備    註│
│    │              │          │年十月十三日）│          │        │
│    │              │          │之完稅價格    │          │        │
├──┼───────┼─────┼───────┼─────┼────┤
│ 一 │七星牌香煙    │十二萬七千│十二‧三六元／│丙項      │        │
│    │              │二百五十包│包            │          │        │
├──┼───────┼─────┼───────┼─────┼────┤
│ 二 │古越龍山陳年花│二千一百六│三十一‧四元／│丙、丁項  │        │
│    │雕酒          │十瓶（Ｏ‧│瓶            │          │        │
│    │ │二五公升）│              │          │        │
├──┼───────┼─────┼───────┼─────┼────┤
│ 三 │陳年大紅酒大瓶│一百瓶    │七十五元／瓶  │丙、丁項  │(1)起訴書│
│    │裝            │          │              │          │誤載為：│
├──┼───────┼─────┼───────┼─────┤「陳年大│
│ 四 │陳年大紅酒（Ｏ│一百六十八│十五元／瓶    │丙、丁項  │紅酒雙瓶│
│    │‧一二公升裝）│瓶（雙瓶裝│              │          │裝一ＯＯ│
│    │              │）、九十六│              │          │瓶、陳年│
│    │              │瓶（單瓶裝│              │          │大紅酒九│
│    │              │）        │              │          │六瓶」，│
│    │              │          │              │          │應予更正│
│    │              │          │              │          │。      │
│    │              │          │              │          │(2)均有偽│
│    │              │          │              │     │造之臺灣│
│    │              │          │              │          │省菸酒公│
│    │              │          │              │          │賣局專賣│
│    │              │          │              │          │憑證    │
├──┼───────┼─────┼───────┼─────┼────┤
│ 五 │大紅陳釀酒    │一百九十二│八十二‧三七元│丙、丁項  │貼有偽造│
│    │              │瓶        │／瓶          │          │之臺灣省│
│    │              │          │              │          │菸酒公賣│
│    │              │          │              │          │局專賣憑│
│    │              │          │              │          │證      │
├──┼───────┼─────┼───────┼─────┼────┤
│ 六 │醉逍遙酒      │一百二十瓶│三十三‧七五元│丙、丁項  │貼有偽造│
│    │              │          │／瓶          │          │之臺灣省│
│    │              │          │              │          │菸酒公賣│
│    │     │          │              │          │局專賣憑│
│    │              │          │              │          │證      │
├──┼───────┼─────┼───────┼─────┼────┤
│ 七 │五糧液酒      │三百四十瓶│三百七十五‧一│丙、丁項  │        │
│    │              │          │元／瓶        │          │        │
├──┼───────┼─────┼───────┼─────┼────┤
│ 八 │酒母          │十四桶、共│              │丙、丁項  │        │
│    │              │二百八十公│              │          │        │
│    │              │斤        │              │          │        │
├──┼───────┼─────┼───────┼─────┼────┤
│ 九 │毒蠍子        │三百六十包│二百零二‧九／│丁項      │均為乾燥│
│    │              │          │公斤          │          │之死體  │
└──┴───────┴─────┴───────┴─────┴────┘
附  表  二：
┌──┬───────┬─────┬───────┬─────┬────┐
│編號│品          名│數      量│緝獲時（八十八│ 違反項目 │備    註│
│    │              │          │年二月十二日）│          │        │
│    │              │          │之完稅價格    │          │        │
├──┼───────┼─────┼───────┼─────┼────┤
│ 一 │七星牌香菸    │十一萬九千│十四‧二元／包│丙項      │        │
│    │              │二百五十包│              │          │        │
│    │              │          │              │          │        │
├──┼───────┼─────┼───────┼─────┼────┤
│ 二 │大衛杜夫牌香菸│十一萬六千│二十三‧六七兀│丙項      │        │
│    │              │包        │／包          │          │        │
├──┼───────┼─────┼───────┼─────┼────┤
│ 三 │大陸香菇      │一千八百四│一百四十六‧八│丁項      │        │
│    │              │十公斤    │元／公斤      │          │        │
└──┴───────┴─────┴───────┴─────┴────┘


司法院資訊處製作；財團法人民間司法改革基金會備份。
